臺灣高等法院臺南分院刑事判決
111年度上訴字第38號
上  訴  人  
即  被  告  孫士凱




指定辯護人  本院公設辯護人  簡松柏  
上列上訴人即被告因違反槍砲彈藥刀械管制條例案件，不服臺灣
嘉義地方法院109年度重訴字第2號中華民國110年11月9日第一審
判決（起訴案號：臺灣嘉義地方檢察署109年度偵字第2119號）
，提起上訴，本院判決如下：
    主  文
原判決關於甲○○部分撤銷。
甲○○共同犯非法販賣可發射子彈具有殺傷力之槍枝罪，處有期徒
刑伍年陸月，併科罰金新臺幣拾萬元，罰金如易服勞役，以新臺
幣壹仟元折算壹日。
    事  實
一、緣乙○○（所犯非法持有可發射子彈具有殺傷力之槍枝及子彈
    罪，業經原審法院109年度訴字第84號判決處有期徒刑1年8
    月，併科罰金新台幣〈下同〉5萬元確定）為購買槍、彈防身
    ，於民國108年10、11月間，委請其友人甲○○介紹認識之鍾
    崴帆代為尋找購買槍、彈之管道，鍾崴帆應允之同時亦向乙○○借得新臺幣3千元，惟鍾崴帆至其與乙○○約好詳談之時間
    即聯繫無著，乙○○因認鍾崴帆係甲○○介紹認識，遂聯繫甲○○
    ，要求甲○○找出鍾崴帆，否則應代替鍾崴帆償還上開3千元
    款項，甲○○聞言思及其真實姓名年籍資料不詳之成年男子友
    人（下稱A男）持有槍、彈，可供販賣予乙○○，與A男聯繫後
    ，竟與A男共同基於非法販賣可發射子彈具有殺傷力槍枝及
    子彈之犯意聯絡，於108年11月17日21、22時許，偕同其斯
    時不知情女友丙○○及其等所生嬰孩，搭乘A男所駕駛不詳車
    牌號碼之白色自用小客車，前往乙○○位於嘉義縣○○市○○路○
    段000號住處，由甲○○下車進入乙○○上址住處，與乙○○議定2
    支改造手槍及10顆子彈共7萬元之價格後，乙○○即交付3萬5,
    000元（其餘價款賒欠）予甲○○，甲○○再將上開款項持交屋
    外之A男，並搭乘A男所駕駛上開自用小客車至嘉義市○區○○
    路某處，等待A男下車拿取裝有2支改造手槍（槍枝管制編號
    ：0000000000、0000000000號，各含彈匣1個）及10顆子彈
    （其中3顆為具殺傷力之非制式子彈，其餘7顆無證據證明具
    有殺傷力）之黑色包包1只後，再一同返回乙○○上址住處，
    由甲○○下車進入乙○○上址住處，將該只黑色包包交付予乙○○
    而完成交易。嗣因警持原審法院核發之搜索票，於108年11
    月20日13時20分許，在嘉義市○區○○路○段與○○路口，對乙○○
    執行搜索，當場在其隨身側背包內查扣上開改造手槍之其中
    1支與非制式子彈3顆，繼於同日14時許，至乙○○上址住處執
    行搜索，當場在該址1樓客廳內，扣得另1支改造手槍，嗣乙○○供稱上開槍、彈係向甲○○之友人購得，始為警循線查悉上
    情。
二、案經嘉義市政府警察局移送臺灣嘉義地方檢察署檢察官偵查
    起訴。
    理    由
壹、程序部分
一、本院審理範圍
　　本案檢察官起訴被告甲○○、鍾崴帆涉嫌共同非法販賣可發射
    子彈具有殺傷力之改造手槍及子彈罪，鍾崴帆被訴部分經原
    審判決無罪，未據檢察官上訴而確定，非本院審理範圍，合
    先說明。
二、證據能力
　　按被告以外之人於審判外之言詞或書面陳述，除法律有規定
    者外，不得作為證據；被告以外之人於審判外之陳述，雖不
    符合刑事訴訟法第159條之1至第159條之4之規定，而經當事
    人於審判程序同意作為證據，法院審酌該言詞陳述或書面陳
    述作成時之情況，認為適當者，亦得為證據，而當事人、代
    理人或辯護人於法院調查證據時，知有上開不得為證據之情
    形，而未於言詞辯論終結前聲明異議者，視為有前項之同意
    ，刑事訴訟法第159條第1項及第159條之5分別定有明文。查
    被告甲○○於原審及本院準備程序時固曾爭執證人鍾崴帆、乙○○警詢陳述及乙○○偵查中未經具結陳述之證據能力，然於本
    院審理時已同意證人鍾崴帆、乙○○上開供述之證據能力（本
    院卷第127頁），並據被告甲○○及其辯護人對於本案其餘供
    述及非供述證據，均表示同意作為本案證據（本院卷第90、
    127頁），檢察官於本院準備程序則明示對於本案之供述與
    非供述證據均同意有證據能力（本院卷第90、127頁），本
    院審酌該等證據作成時之情狀，均無違法、不當或顯有不可
    信之情形，認為以之作為本案證據要屬適當，且為證明本案
    犯罪事實所必要，復經本院於審理期日逐一提示而為合法調
    查，自均得據為裁判基礎。
貳、認定犯罪事實所憑之證據及理由
一、訊之被告甲○○固不否認於108年11月17日晚間，在乙○○住處
    ，有將內裝槍、彈之黑色包包1只交付乙○○，然矢口否認與A
    男共同非法販賣槍、彈犯行，辯稱：當時是被脅迫的，沒有
    就槍、彈之數量、價格與乙○○議價，非居於主導本案槍、彈
    交易，也沒有幫助乙○○持有槍、彈。乙○○長期對我及同居女
    友丙○○騷擾、威脅，案發當時乙○○押著我女友及小孩，屋內
    還有3至4個男人，我不敢報警，若沒有去取槍交給乙○○，恐
    遭乙○○報復，符合緊急避難阻卻違法的規定。A男雖有載我
    去拿槍，但他只載我到巷口，我沒有跟他進去，是他自己進
    去拿槍等語，辯護人則為被告辯護稱：㈠乙○○要購買槍枝、
    子彈，委請鍾崴帆尋找購槍管道，並交付3千元給鍾崴帆，
    嗣聯繫鍾崴帆無著，乙○○認為鍾崴帆係被告介紹認識，遂聯
    繫被告，要求被告找出鍾崴帆，否則應代鍾崴帆償還3千元
    。被告想到A男持有槍、彈，可供販售乙○○，始於108年11月
    17日晚間偕同當時同居女友丙○○及二人所生嬰孩，搭乘A男
    所駕駛白色自小客車前往乙○○住處，最終乙○○購得改造手槍
    2支、子彈10顆（3顆具殺傷力），被告係本於上情，始起意
    幫助乙○○持有（購買、持有）本案槍、彈，並非幫助A男販
    賣槍、彈。㈡本案起因於乙○○事後聯繫不到鍾崴帆所致，是
    一時失慮而為，可責的惡性程度顯然相對較輕。被告查獲後
    ，坦然說明自己的涉案內容，顯有悔意，之前沒有槍砲犯罪
    前科，縱使量處最低刑度（幫助持有槍、彈罪，有期徒刑1
    年6月），存在情輕法重之情形，請從輕量刑，並適用刑法
    第59條規定酌減被告的刑罰，以符合罪刑相當及合憲性的比
    例原則等語。
二、經查，108年11月17日21至22時許，被告搭乘A男所駕駛之白
    色自小客車至嘉義縣○○市○○路○段000號乙○○住處，被告下車
    進入乙○○住處，自乙○○取得3萬5千元，至屋外交付A男，再
    由A男駕駛白色自小客車搭載被告至○○路某警局旁巷口，被
    告在車旁等候，由A男自行至附近某處取得內裝槍、彈之黑
    色包包，再駕駛白色自小客車搭載被告返回乙○○住處，由被
    告進入乙○○住處，將該只內裝槍、彈的黑色包包交付乙○○。
    乙○○嗣於同年11月20日13時40分許，在嘉義市○區○○路○段與
    ○○路口，經警得其同意，在其隨身側背包內查扣改造手槍1
    支（含彈匣1個）及子彈3顆，並經警持原審法院核發之搜索
    票，於同日14時許，在上址乙○○住處執行搜索，再查扣改造
    手槍1支（含彈匣1個），前經證人乙○○於警詢時對於查扣本
    案槍、彈之過程供述在卷（警卷第21-22頁），而前述被告
    交付本案槍、彈予乙○○之事實，業經被告於原審及本院審理
    時供述無訛（原審卷一第85頁，原審卷二第305-307頁，本
    院卷第140-142頁），核與乙○○偵查中供述：手槍是透過甲○○的朋友購買的，在108年11月17日當天21時至22時間，他的
    朋友開白色的車載他來我家，但是只有甲○○有下車，他的朋
    友沒有下車，他就拿1個黑色的包包給我，裡面就有2把手槍
    還有子彈。1把槍3萬5千元，子彈是送的，我打掉7顆（核交
    卷第11-12頁），於原審具結證述：扣案槍枝是我跟甲○○買
    的，1支3萬5千元，買2支，他送我子彈。當初是甲○○先介紹
    鍾崴帆給我認識，見面時我問鍾崴帆有沒有槍枝可以買，鍾
    崴帆說有，後來鍾崴帆跟我講價格是1支槍1萬多元，槍枝、
    子彈數量則還沒講好，後來之所以會扯到甲○○，是因為鍾崴
    帆到我們約好之交易時間就沒有接電話，我找不到鍾崴帆，
    想說找介紹鍾崴帆給我認識的甲○○，希望甲○○可以幫我找到
    鍾崴帆，我就打電話跟甲○○說鍾崴帆跟我借的3千元我已經
    交出去了，如果沒有找到鍾崴帆，甲○○要負責還這筆錢，這
    3千元是鍾崴帆跟我洽談買賣槍枝的時候跟我借的，不是買
    賣槍枝之訂金。我叫甲○○找鍾崴帆，甲○○打電話找鍾崴帆找
    不到，甲○○跟我說買賣槍枝的那個人他也認識，我就跟甲○○
    說要不然甲○○直接拿槍枝來給我就好，甲○○就說好等他一下
    。他聯絡到買賣槍枝的人，時間到了，有人開一台白色的轎
    車載甲○○還有他的太太（即當時與被告同住之女友丙○○）、
    小孩來我家，對方當時的車輛並沒有停在我家前面，是停在
    附近，所以我當時並沒有看到那台車，甲○○連同他太太、小
    孩進來我家……，他的太太、小孩留在我家，我有看到有一台
    白色車子來接甲○○走，隔了不到半小時，一台白色的車子停
    在我家門口，甲○○下車拿了一個黑色的小包包，進來我家……
    ，甲○○把那個黑色包包給我，我有打開拉鍊看一下，看到裡
    面有2支槍跟子彈。是在我家裡面交貨，住址嘉義縣○○市○○
    路0段000號，我父親租的房子（原審卷二第229-243頁）等
    情，大致相符，並有原審法院搜索票、呂宗翰簽立之搜索同
    意書、嘉義市政府警察局108年11月20日搜索扣押筆錄、扣
    押物品目錄表各2份附卷可資佐證（核交卷第36、39-50頁）
    。上開查扣之槍、彈經鑑定：送鑑手槍2支（槍枝管制編號
    ：0000000000、0000000000），認均係改造手槍，由仿半自
    動手槍製造之槍枝，換裝土造金屬槍管而成，擊發功能正常
    ，可供擊發適用子彈使用，認具殺傷力；送鑑子彈3顆，認
    均係非制式子彈，由金屬彈殼組合直徑約8.9mm金屬彈頭而
    成，採樣1顆試射，可擊發，認具殺傷力等情，有內政部警
    政署刑事警察局108年12月26日刑鑑字第1088018221號鑑定
    書附卷可稽（核交卷第19-21頁）。以上事實，首堪認定。
三、被告雖否認犯行，並以前詞置辯，惟查：
　㈠被告於108年12月4日最早製作警詢筆錄時即否認販賣槍、彈
    犯行，辯稱：乙○○是透過鍾崴帆購買槍枝的，我沒有協助乙○○購買槍枝、子彈等語（警卷第4頁）。關於案發當日交付
    扣案槍、彈給乙○○之過程，被告於警詢供述：乙○○於108年9
    月某天晚上約我吃飯，我找鍾崴帆一同前往，當時是乙○○第
    一次與鍾崴帆見面…。過沒幾天，乙○○叫我去找鍾崴帆，我
    便站在鍾崴帆住處門外呼喊，發現鍾崴帆並沒有在家，剛好
    有一位男子也上樓要來找鍾崴帆，看見我站在鍾崴帆住處門
    外，我便隨口跟他說鍾崴帆不在家，該男子便問我說：「是
    你嗎？」，我回答說：「因為我朋友乙○○急著要找鍾崴帆。
    」，後來我就將手機拿給該男子，讓該男子與乙○○對話，後
    來該男子便叫我跟他一同到樓下，該男子就從一台白色自小
    客車内拿出一個黑色手提包交給我後，便開車離開，我接手
    後就馬上將該手提包拿到乙○○住處交給乙○○等語（警卷第4-
    5頁），完全沒有提及女友、小孩遭壓制在乙○○住處乙事，
    嗣於原審審理時改稱：A男跟乙○○都在找鍾崴帆，都是要交
    易槍枝，我就帶著A男去找乙○○，但是A男並沒有帶著槍枝過
    去，乙○○當場把我老婆、小孩押在他家，叫我跟A男去拿槍
    ，我跟A男到○○路，A男就自己去某個地點拿槍彈，我們再原
    車返回乙○○家，A男就叫我下車把槍彈拿給乙○○，A男就沒有
    再進去乙○○的家裡，我把槍彈拿給乙○○之後，就帶著我老婆
    、小孩離開等語（原審卷一第85頁）。被告關於本案槍、彈
    如何交付乙○○之過程，於警詢及原審供述之事實，截然不同
    ，則其否認犯行之辯解，是否全然可採，要非無疑。
　㈡被告參與販賣本案槍、彈構成要件事實之認定
　⒈被告於原審供述：乙○○打電話跟我說，他有把錢交給鍾崴帆
    ，說是要買槍的錢，但是找不到鍾崴帆，因為鍾崴帆是我介
    紹給乙○○認識的，所以乙○○要我把鍾崴帆找出來，同時間鍾
    崴帆的朋友（即A男）也打電話給我，說急著找鍾崴帆，說
    有東西要拿給鍾崴帆，我就問他是否要拿「ㄅㄧㄤˋㄅㄧㄤˋ」，A
    男就說「嗯」，我那時候覺得A男跟乙○○都在找鍾崴帆，都
    是要交易槍枝，所以我就帶著A男去找乙○○（原審卷一第85
    頁）。因為A男跟乙○○都那個時間打電話給我，我想說他們
    是互相要找的人，所以就帶他過去。乙○○叫我去拿的時候，
    就把錢給我，所以我去拿槍枝的時候錢就給A男。我是拿一
    個黑色包包給乙○○，包包裡面有槍彈等語（原審卷二第304-
    305頁），可見被告與A男聯絡，並帶A男至乙○○住處時，主
    觀上已知悉乙○○欲購買槍枝，亦知悉A男有提供槍、彈的管
    道。
　⒉被告雖否認於上開交易槍、彈過程中有與乙○○議定槍、彈價
    格，然此據證人乙○○於原審審理中證述：甲○○來我家跟我講
    槍枝的價錢，1支槍枝可能要3萬8千元，是甲○○親自跟我講
    的，我有跟他討價還價，後來講定的價錢是3萬5千元，因為
    當時我錢不夠，所以只拿了3萬5千元給甲○○。最後1支手槍
    的價金是3萬5千元，我還欠1支手槍的價金還沒給。甲○○把
    黑色包包給我，我有打開拉鍊看一下，看到裡面有2支槍跟
    子彈，子彈是用盒子裝，我就把拉鍊拉起來。我沒有跟甲○○
    聯繫賣槍的那個人談過價錢，我就不認識那個人，也沒有他
    的聯絡方式等語明確（原審卷二第232、237、238、242頁）
    。參以被告於原審審理中自承：我帶A男去找乙○○，但A男沒
    有進去乙○○住處，只有我跟丙○○及小孩進去乙○○住處，在乙○○家中，乙○○拿了一筆錢給我，我就拿到屋外交給A男，A男
    說錢少了，我又跑回去找乙○○拿錢，乙○○有再拿錢給我，我
    就再交給A男。A男沒有帶著槍枝過去，乙○○叫我跟A男去拿
    槍，我跟A男到○○路警察局旁邊，A男自己去某個地點拿槍、
    彈，我沒有跟著進去，我們就原車返回乙○○家，A男叫我下
    車把槍、彈拿給乙○○，A男就沒有再進去乙○○的家裡。我本
    來是要讓A男直接跟乙○○約談相關購買槍彈事宜，但A男說不
    方便跟乙○○見面，因為住同一村的一見面就會知道是誰。但
    乙○○跟A男後來有講到電話，因為在案發後乙○○跟A男有透過
    我的電話講上話，所以乙○○應該知道A男是誰等語（原審卷
    一第85頁，原審卷二第305-307頁），足見A男與乙○○在本案
    槍彈交易過程當中未曾有過接觸，既不曾見面，亦不曾透過
    電話聯繫，雙方有關槍、彈之議價及交付，全係委由被告居
    間為之，衡情若無被告在其等之中居間洽談、議價，A男與
    乙○○要無可能完成此一交易，乙○○更不可能得以積欠部分價
    金之方式向A男購得槍彈。況參之證人乙○○於原審證述：我
    是在甲○○將黑色包包交付給我之後，我才有跟該名賣槍的人
    講到電話。是交易完成後，甲○○離開我家，我有打電話給甲○○，跟甲○○說我想要跟賣槍的人講電話，甲○○有把他自己的
    手機給那個賣槍的人，所以才會通到電話等語（原審卷二第
    242頁），此與被告於原審供述：在案發後乙○○跟A男有透過
    我的電話講上電話，所以乙○○應該知道A男是誰等語（原審
    卷二第307頁），互核無違，是縱認案發當日乙○○與A男有使
    用被告的手機通電話，也是在本案槍、彈交易完成之後，尚
    難據為有利被告之證明。從而，被告甲○○否認與乙○○議定槍
    彈價格，悖於上情，不可採信。
　⒊辯護意旨雖為被告之利益辯稱：被告係幫助乙○○持有本案槍
    、彈，並非幫助A男販賣槍、彈等語。惟按刑法上之幫助犯
    ，固以幫助他人犯罪之意思而參與犯罪構成要件以外之行為
    而成立，惟所謂以幫助他人犯罪之意思而參與者，指其參與
    之原因，僅在助成他人犯罪之實現者而言，倘以合同之意思
    而參加犯罪，即係以自己犯罪之意思而參與，縱其所參與者
    為犯罪構成要件以外之行為，仍屬共同正犯；又所謂參與犯
    罪構成要件以外之行為者，指其所參與者非直接構成某種犯
    罪事實之內容，而僅係助成其犯罪事實實現之行為而言，苟
    已參與構成某種犯罪事實之一部，即屬分擔實行犯罪之行為
    ，雖僅以幫助他人犯罪之意思而參與，亦仍屬共同正犯（最
    高法院102年度台上字第2629號判決參照）。本件被告已知
    悉乙○○欲購買槍、彈，亦知悉A男有提供槍、彈之管道，乃
    居間聯絡A男，引導A男至乙○○住處，由被告進入乙○○住處與
    乙○○洽談達成1支槍枝3萬5千元之合意，乙○○先行交付3萬5
    千元給被告，被告持交在乙○○住處外的A男後，由A男駕駛白
    色自小客車搭載被告前往嘉義市○○路某警察局旁，A男獨自
    在附近某處取得內裝2支改造手槍與子彈10顆之黑色包包，
    原車搭載被告返回乙○○住處，由被告將該只黑色包包交付乙○○，乙○○當場打開黑色包包拉鍊，清點確認內有2支槍枝與
    子彈無訛，被告顯然已參與買賣構成要件之議價、收取價金
    轉交A男及交付槍、彈予買受人乙○○，而完成本案槍、彈交
    易行為，而與A男間有共同犯意聯絡與行為分擔，自應與提
    供槍、彈及收取價金之A男共同負販賣槍、彈罪責，被告否
    認販賣槍、彈，辯護意旨認係幫助乙○○購買、持有槍、彈等
    情，均難憑採。
　㈢被告雖辯稱：因乙○○長期對我與同居女友丙○○騷擾、威脅，
    案發當日，丙○○及小孩遭乙○○持西瓜刀壓制，惟恐遭乙○○報
    復，始依乙○○指示取槍交付云云。惟查：
　⒈被告於原審審理供述：那時候A男跟乙○○都在找鍾崴帆，都是
    要交易槍枝，所以我就帶著A男去找乙○○，本來要讓A男直接
    跟乙○○約談相關購買槍、彈事宜，但A男說不方便跟乙○○見
    面，只有我跟丙○○及小孩進去乙○○住處等語（原審卷一第85
    頁，原審卷二第305、307頁），可知被告甲○○帶A男去乙○○
    住處，本即是為了要讓A男與乙○○交易槍、彈，在A男對其表
    示不方便直接跟乙○○見面，選擇在屋外附近等待之情況下，
    被告仍獨自偕同丙○○及小孩進入乙○○住處，其係為了居間代
    A男與乙○○洽談、商議槍枝交易乙事，不言而喻，且被告已
    自承當時A男沒有帶槍枝過去，殊難想像會有被告所辯不願
    意為乙○○外出取槍之情事。其次，倘被告與丙○○長期受乙○○
    騷擾、威脅，被告於案發當日又是為了居間交易槍彈之犯罪
    行為，才會引導A男至乙○○住處，何以會自行偕同丙○○及小
    孩一同進入乙○○住處，再獨自外出取槍，讓丙○○與小孩陷入
    危險處境？又倘被告係因丙○○與小孩遭乙○○持刀壓制下，始
    被迫外出取槍，依被告供述，A男取槍、彈時，被告在巷口
    車旁等候，而該處在○○路某警察局旁，被告大可於A男獨自
    下車至某處取槍、彈時，即有充分時間就近至鄰近警察局報
    案，尋求援助，然質之被告當初為何不報警時，被告卻僅答
    稱：當時沒有想這麼多等語（原審卷二第305頁），實與常
    情有違，亦徵被告所辯受乙○○脅迫才去取槍云云，難以信實
    。
　⒉證人乙○○於原審審理時已否認有何強押丙○○及小孩，藉以迫
    使被告外出取槍等情，證稱：甲○○跟丙○○當天到我家，不是
    受到我的脅迫，根本就沒有強押丙○○跟小孩這件事，當天是
    因為甲○○要去拿槍這件事很危險，而甲○○帶著女友、小孩不
    方便，所以丙○○跟小孩才留在我家，而且甲○○去拿槍很快就
    回來，我們大家都有熟識，我也知道甲○○住在哪裡，我不怕
    甲○○不回來，沒有必要押著丙○○跟小孩等語（原審卷二第23
    3、239頁）。證人乙○○復證稱：甲○○國小二、三年級的時候
    我就認識了，我跟甲○○的哥哥先認識，他哥哥比我小。（為
    何會認識？）住在同一社區等語（原審卷二第232頁），對
    照被告供述：國中時就認識乙○○，並介紹鍾崴帆給乙○○認識
    （警卷第2頁，原審卷一第85頁），姑不論被告是在國小或
    國中時認識乙○○，但由被告與乙○○上開供述，顯見彼此認識
    已久，且在案發前仍有往來，被告引導A男至乙○○住處交易
    槍枝時，猶自行偕同同居女友、小孩一起進入乙○○住處，堪
    認證人乙○○證述與被告熟識，因被告外出取槍過程危險，且
    很快就返回（均在○○路），故將丙○○及小孩留在乙○○住處乙
    情，符合事理，堪可採信。
　⒊證人即被告甲○○當時的女友丙○○雖於原審審理中證述：當天
    乙○○叫我們去他家，我也有帶小孩去，乙○○就恐嚇甲○○，把
    我跟我小孩押在乙○○家，然後叫甲○○去拿槍，乙○○當天還有
    拿西瓜刀出來，說不准我們出去，我2個小孩嚇到哭，甲○○
    是因為看到我跟小孩被乙○○押著，他才不得不聽乙○○的話去
    拿槍云云（原審卷二第245-246、249、252頁），惟證人丙○○於案發當時與被告係男女朋友關係，且與被告共同生育2名
    小孩，關係密切，雖其後與被告分手，然丙○○非無可能為迴
    護被告而為附和被告之證詞，是其前揭證述內容能否採信，
    已非無疑。
　⒋乙○○（臉書暱稱「呂布」）與丙○○於案發後之108年11月23日
    於臉書為如下對話訊息（原審卷一第95-97頁）：
　　乙○○：不能打給妳老公
　　　　　　這樣沒辦法教他怎麼避重就輕
　　丙○○：所以呢是（按應係：事）實這件事跟他沒關係
　　乙○○：一切怪阿凡
　　　　　　他失約後我打給妳老公　　
　　丙○○：其實那個是妳跟阿凡的事
　　乙○○：妳老公說人他剛好也熟
　　　　　　他願意帶來
　　　　　　所以我要幫他
　　　　　　瞭解嗎
　　丙○○：因為你一直打給他狂打懂嗎～
　　乙○○：因為我去拿手機
　　　　　　有消息要跟你們說
　　　　　　不重要嗎
　　　　　　對話紀錄都有了
　　丙○○：嗯嗯
　　乙○○：我也無法否認
　　丙○○：（比讚的手勢圖）
　　乙○○：但是能輕就輕
　　　　　　這件事本來跟他沒關係的
　　　　　　你心裡清楚嗎
　　丙○○：是因為你打給我老公的啊不然沒他的事
　　乙○○：我是麻煩他找阿凡
　　　　　　要是小凱沒說認識對方就沒後面的事了
　　　　　　但是我瞭解一些情況
　　　　　　能夠讓他避重
　　　　　　瞭解嗎
　　丙○○：（比讚的手勢圖）
　　乙○○：過來嗎
　　丙○○：不了
　　乙○○：不然我要睡了
　　　　　　有些話電話不能說
　　　　　　我怎麼教
　　丙○○：去吧
　　　　　　小孩跟阿凱在生病不過去了
　　乙○○：嗯
　　　　　　所以妳要來聽嗎
　　丙○○：沒有
　　　　　　我顧小孩　
　　觀之上開丙○○於案發後之108年11月23日與乙○○所為臉書訊
    息對話內容，彼此顯然熟識，雙方語氣至為平和，且丙○○對
    於乙○○所述案發當天之起因、經過，僅單純回應「是因為你
    打給我老公的啊不然沒他的事」，未有隻字片語提及其於原
    審證述遭乙○○強押、脅迫情事，此與一般甫經歷遭強押、脅
    迫之人所應有之反應，顯然有異，是證人丙○○所為遭受乙○○
    強押、脅迫之證言，即無以採信。
　⒌綜上，被告於案發當日帶同丙○○及其等小孩至乙○○住處時，
    並未發生丙○○及小孩遭乙○○強押、脅迫，而迫使被告必須外
    出取槍回來交付乙○○之事實，不符合刑法第24條緊急避難之
    構成要件，是被告所辯本案有緊急避難之阻卻違法事由云云
    ，尚非可採。
四、起訴書犯罪事實欄固記載被告於案發當日係搭乘「同案被告
    鍾崴帆」所駕駛之白色自用小客車，至「嘉義縣○○市○○路○
    段000巷00弄00號○○○○大樓」樓下，將本案槍彈販售予乙○○
    ，惟此與被告及證人乙○○、丙○○上開一致所述：被告當天係
    乘坐「A男」所駕駛之車輛至「乙○○位於嘉義縣○○市○○路○段
    000號住處」、「A男與被告鍾崴帆非同一人」等事證不符，
    且同案被告鍾崴帆所涉共同販賣改造手槍、子彈犯行，業經
    原審判決無罪確定，是起訴書上開記載顯然有誤，爰於不妨
    害基本社會事實同一之範圍內，逕以更正如本判決犯罪事實
    所示。
五、綜上所述，被告共同販賣具殺傷力槍枝及子彈犯行，事證明
    確，洵堪認定，應依法論罪科刑。
參、論罪科刑
一、新舊法比較
　　按行為後法律有變更者，適用行為時之法律，但行為後之法
    律有利於行為人者，適用最有利於行為人之法律，刑法第2
    條第1項定有明文。被告為本案行為後，槍砲彈藥刀械管制
    條例第7條、第8條業於109年6月10日修正公布施行，於同年
    月12日生效。修正前第7條第1項原規定「未經許可，製造、
    販賣或運輸火砲、肩射武器、機關槍、衝鋒槍、卡柄槍、自
    動步槍、普通步槍、馬槍、手槍或各類砲彈、炸彈、爆裂物
    者，處無期徒刑或7年以上有期徒刑，併科新臺幣3千萬元以
    下罰金。」，修正前第8條第1項原規定「未經許可，製造、
    販賣或運輸鋼筆槍、瓦斯槍、麻醉槍、獵槍、空氣槍或第4
    條第1項第1款所定其他可發射金屬或子彈具有殺傷力之各式
    槍砲者，處無期徒刑或5年以上有期徒刑，併科新臺幣1千萬
    元以下罰金。」；修正後第7條第1項則規定「未經許可，製
    造、販賣或運輸制式或非制式火砲、肩射武器、機關槍、衝
    鋒槍、卡柄槍、自動步槍、普通步槍、馬槍、手槍或各類砲
    彈、炸彈、爆裂物者，處無期徒刑或7年以上有期徒刑，併
    科新臺幣3千萬元以下罰金。」，修正後第8條第1項則規定
    「未經許可，製造、販賣或運輸制式或非制式鋼筆槍、瓦斯
    槍、麻醉槍、獵槍、空氣槍或第4條第1項第1款所定其他可
    發射金屬或子彈具有殺傷力之各式槍砲者，處無期徒刑或5
    年以上有期徒刑，併科新臺幣1千萬元以下罰金。」。是本
    次修法之目的在於有效遏止持「非制式槍砲」進行犯罪情形
    ，認「非制式槍砲」與「制式槍砲」之罪責有一致之必要，
    故於第4條、第7條至第9條增加「制式或非制式」之構成要
    件，亦即不分制式或非制式，凡屬第7條所列各類槍枝型式
    之槍枝，有殺傷力者，概依第7條規定處罰。故「未經許可
    販賣可發射子彈具殺傷力之改造（非制式）手槍」犯行，經
    比較新舊法後，修正後應改依第7條第1項規定處罰，其刑罰
    較修正前規定（即原第8條第1項）為重，較不利於被告，故
    依刑法第2條第1項前段規定，應適用有利於被告之法律，亦
    即修正前槍砲彈藥刀械管制條例第8條第1項之規定論處。　
    　　　　　
二、核被告所為，係犯修正前槍砲彈藥刀械管制條例第8條第1項
    之非法販賣可發射子彈具殺傷力之槍枝罪、槍砲彈藥刀械管
    制條例第12條第1項之非法販賣具殺傷力之子彈罪。被告非
    法持有可發射子彈具殺傷力槍枝、子彈之低度行為，為販賣
    之高度行為所吸收，均不另論罪。
三、被告與A男間就上揭犯罪，有犯意聯絡及行為分擔，應依刑
    法第28條規定，論以共同正犯。
四、被告非法販賣之上開改造手槍共2支、非法販賣之上開子彈
    共3顆，各均係相同種類之客體，各僅係單純一罪。又被告
    以一行為同時販賣上開改造手槍及子彈，屬想像競合犯，應
    依刑法第55條規定，從一重之非法販賣可發射子彈具有殺傷
    力之槍枝罪論處。　　　
五、辯護人雖為被告利益主張本案起因於乙○○事後聯繫不到鍾崴
    帆所致，被告是一時失慮，請求適用刑法第59條規定酌減其
    刑等語。惟按「犯罪之情狀顯可憫恕，認科以最低度刑仍嫌
    過重者，得酌量減輕其刑。」，刑法第59條固定有明文，然
    刑法第59條之酌量減輕其刑，必於犯罪之情狀，在客觀上足
    以引起一般同情，認為即予宣告法定低度刑期，猶嫌過重者
    ，始有其適用。我國係禁止私人擅自持有槍、彈之國家，乃
    考量槍、彈對於他人生命、身體危險性甚高，且常人無故持
    有槍枝、子彈的目的經常與仇怨、衝突等有關，而如持槍、
    彈與他人發生衝突，槍、彈四射亦容易波及無辜大眾，因此
    立法者對於製造、持有槍、彈行為乃課予重刑。被告行為時
    已成年，自述○○畢業，從事00○○施工，有相當工作經歷與社
    會生活經驗，對於交易槍、彈屬法律課以重刑之犯罪行為應
    無不知之理，仍任意販賣槍、彈予證人乙○○，且販賣的槍枝
    有2支，已對社會治安造成潛在性危害。又犯後否認犯行，
    在證人乙○○、同案被告鍾崴帆到案供述後，雖因證據的顯見
    ，被告對於部分客觀事實不再爭執，然猶否認犯行，避重就
    輕，未見檢討反省自身行止乃觸犯刑罰法律之犯罪行為，亦
    未見萌生悔悟之意，復無事證足認被告犯罪有何特殊之原因
    與環境，在客觀上足以引起一般同情，認為即使宣告法定最
    低度刑猶嫌過重之情事。參以109年6月10日槍砲彈藥刀械管
    制條例第4條修正意旨「鑒於現行查獲具殺傷力之違法槍枝
    ，多屬非制式槍枝，可遠距離致人死傷，且殺傷力不亞於制
    式槍枝，對人民生命、身體、自由及財產法益之危害，實與
    制式槍枝無異；另因非制式槍枝之取得成本遠低於購買制式
    槍枝，且製造技術門檻不高、網路取得改造資訊容易，導致
    非制式槍枝氾濫情形嚴重，若區分制式與否而分別適用第7
    條或第8條處罰，將使不法分子傾向使用非制式槍砲從事不
    法行為，以規避第7條較重之刑責，無異加深不法分子大量
    使用非制式槍砲之誘因，爰為有效遏止持非制式槍砲進行犯
    罪情形，非制式槍砲與制式槍砲罪責確有一致之必要。」，
    而將同條例第4條第1項第1款「槍砲」之管制範圍明確及於
    所有具殺傷力之制式及非制式槍砲，致使原適用修正前同條
    例第8條第1項較輕刑罰之非法製造、販賣具殺傷力之改造手
    槍犯行，於修正後改依同條例第7條第1項較重之刑罰規定，
    以宣示國家法令對於非法販賣改造槍枝之犯行趨於嚴懲之決
    意，本案被告販賣改造手槍犯行，雖係修法前所為，適用對
    被告有利之修正前同條例第8條第1項之規定論處，但被告始
    終否認犯行，未見萌生悔悟之意，非法販賣槍、彈，且販賣
    之改造手槍有2支，難認有何犯罪之情狀在客觀上顯可憫恕
    之情形，逕予適用刑法第59條規定在法定刑範圍外酌量減刑
    ，顯然有悖於國家防制改造槍枝危害之修法意旨，無法達到
    維護治安、刑罰特別預防之目的，因認被告無刑法第59條酌
    量減輕其刑規定之適用。
肆、撤銷原審判決之理由
一、原審以被告共同非法販賣可發射子彈具有殺傷力之槍枝、具
    有殺傷力之子彈，均事證明確，依想像競合關係，依修正前
    槍砲彈藥刀械管制條例第8條第1項非法販賣可發射子彈具有
    殺傷力之槍枝罪論罪科刑，固非無見。然本案被告販賣改造
    手槍2支、子彈3顆，且犯後否認犯行，未見萌生悔悟之意，
    並無客觀上顯然足以引起一般同情、縱予宣告法定最低度刑
    猶嫌過重之情事，而無刑法第59條犯罪情狀顯可憫恕之情形
    ，原審適用刑法第59條於法定刑範圍外酌量減輕其刑，適用
    法律顯有違誤。被告上訴否認犯行，雖無可採，其上訴為無
    理由，然原審判決既有前述不當適用刑法第59條減刑之違誤
    ，即屬無可維持，自應由本院撤銷改判，期臻妥適。又依上
    所述，本件係因原審適用法律違誤而撤銷，依刑事訴訟法第
    370條第1項但書規定，尚無不利益變更禁止原則之適用，本
    院自得量處較原判決為重之刑。
二、爰以行為人之責任為基礎，審酌被告無視法之嚴禁，非法販
    賣可發射子彈具有殺傷力之改造手槍及子彈，對大眾安全及
    社會治安造成潛在威脅，法治觀念薄弱，所為應予非難。被
    告犯後並未坦承犯行，而是隨著證據的顯見，就部分客觀事
    實為不爭執之供述，且始終否認犯行，未見萌生悔悟之意。
    並審酌被告所販賣之改造手槍2支、子彈3顆之犯罪情節，收
    取之價金3萬5千元均持交A男，無證據證明被告從中獲利。
    復考量被告自述○○畢業之智識程度，育有未成年子女3人，
    其中2名未成年子女係與丙○○所生，丙○○曾以遭家暴，聲請
    法院對被告核發保護令，被告因違反保護令，經原審法院判
    決拘役20日確定，有原審法院108年度司暫家護字第69號保
    護令、109年度朴簡字第171號刑事簡易判決附卷（本院卷第
    63-68頁），又被告自述已與丙○○分手，所育未成年子女3人
    均遭社會局安置，被告現從事00○○施工工作、月收入0萬多
    元，現與雇主及雇主家人同住等經濟與家庭生活狀況等一切
    情狀，量處如主文第二項所示之刑，並就併科罰金部分諭知
    易服勞役折算標準。
伍、不另為無罪諭知部分
　　公訴意旨固依證人乙○○之供述認為被告販賣之子彈共有10顆
    ，然本案警方僅查扣3顆具有殺傷力之非制式子彈，其餘7顆
    子彈，依證人乙○○證述其已自行朝田地試射擊發（警卷第22
    -23頁，核交卷第12頁），依卷存證據尚不足以證明該等未
    扣案之子彈7顆亦具有殺傷力，本於罪證有疑，利歸被告之
    原則，認定被告非法販賣具殺傷力之子彈為3顆，而被告非
    法販賣7顆無證據證明具殺傷力之子彈部分，與前揭論罪科
    刑之非法販賣可發射子彈具殺傷力之槍枝、非法販賣具殺傷
    力之子彈犯行間，各有想像競合犯、單純一罪關係，爰不另
    為無罪之諭知。　　　
陸、沒收
一、另案扣押之改造手槍2支（槍枝管制編號：0000000000、000
    0000000號，各含彈匣1個）及未經試射之非制式子彈2顆，
    雖均係違禁物，惟業於另案被告乙○○所犯非法持有可發射子
    彈具殺傷力槍枝及子彈案件中，經原審法院109年度訴字第8
    4號判決宣告沒收確定，並經臺灣嘉義地方檢察署於109年11
    月11日執行沒收完畢，有上開案件確定判決及臺灣高等法院
    被告（乙○○）前案紀錄表、執行案件進行單暨檢察官扣押（
    沒收）物品處分命令2紙在卷可佐（原審卷一第307-312頁，
    原審卷二第349-356頁，本院卷第101-103頁），並經本院調
    取上開乙○○槍砲案件109年執沒字第1288號案卷查閱無訛，
    自毋庸再予宣告沒收。至已經試射之非制式子彈1顆，因試
    射擊發後所剩彈頭、彈殼均已不具有子彈之完整結構，失其
    子彈違禁物之性質，自無庸宣告沒收。　　　　
二、按有關共同正犯犯罪所得之沒收、追繳或追徵，最高法院向
    採之共犯連帶說，業經最高法院104年度第13次刑事庭會議
    決議不再援用，而改採應就各人實際分受所得之財物為沒收
    ，追徵亦以其所費失者為限之見解；至於共同正犯各人有無
    犯罪所得，或其犯罪所得之多寡，應由事實審法院綜合卷證
    資料及調查所得認定之（最高法院105年度台上字第1807、2
    501號判決意旨參照）。查被告雖有收取乙○○所交付購買槍
    彈之價金3萬5千元，惟已全數持交A男，被告未從中賺取任
    何報酬等情，此據被告於原審供述在卷（原審卷二第304頁
    ），卷內亦查無被告於本案確有獲得任何利益，揆諸上開說
    明，自無從依刑法第38條之1第1項前段規定宣告沒收其犯罪
    所得，併此敘明。　　
據上論斷，應依刑事訴訟法第369條第1項前段、第364條、第299
 條第1項前段，槍砲彈藥刀械管制條例第8條第1項（修正前）、
第12條第4項，刑法第2條第1項前段、第11條前段、第28條、第5
5條、第42條第3項，判決如主文。
本案經檢察官邱朝智提起公訴，檢察官陳建弘到庭執行職務。
中　　華　　民　　國　　111 　年　　4 　　月　　7 　　日
                  刑事第六庭    審判長法  官  張瑛宗
                                      法  官  李秋瑩
                                      法  官  林逸梅
以上正本證明與原本無異。
如不服本判決應於收受送達後20日內向本院提出上訴書狀，其未
敘述上訴理由者，並得於提起上訴後20日內向本院補提理由書（
均須按他造當事人之人數附繕本）「切勿逕送上級法院」。
　　　　　　　　　　　　　　　　　　　書記官  施淑華
中　　華　　民　　國　　111 　年　　4 　　月　　7 　　日

附錄本案論罪科刑法條
（修正前）槍砲彈藥刀械管制條例第8條
未經許可，製造、販賣或運輸鋼筆槍、瓦斯槍、麻醉槍、獵槍、
空氣槍或第4條第1項第1款所定其他可發射金屬或子彈具有殺傷
力之各式槍砲者，處無期徒刑或5年以上有期徒刑，併科新臺幣1
 千萬元以下罰金。
未經許可，轉讓、出租或出借前項所列槍枝者，處5年以上有期
徒刑，併科新臺幣1千萬元以下罰金。
意圖供自己或他人犯罪之用，而犯前二項之罪者，處無期徒刑或
7年以上有期徒刑，併科新臺幣1千萬元以下罰金。
未經許可，持有、寄藏或意圖販賣而陳列第1項所列槍枝者，處3
年以上10年以下有期徒刑，併科新臺幣7百萬元以下罰金。
第1項至第3項之未遂犯罰之。
犯第1項、第2項或第4項有關空氣槍之罪，其情節輕微者，得減
輕其刑。

槍砲彈藥刀械管制條例第12條
未經許可，製造、販賣或運輸子彈者，處1年以上7年以下有期徒
刑，併科新台幣500萬元以下罰金。
未經許可，轉讓、出租或出借子彈者，處6月以上5年以下有期徒
刑，併科新台幣300萬元以下罰金。
意圖供自己或他人犯罪之用，而犯前二項之罪者，處3年以上10
年以下有期徒刑，併科新台幣700萬元以下罰金。
未經許可，持有、寄藏或意圖販賣而陳列子彈者，處5年以下有
期徒刑，併科新台幣300萬元以下罰金。
第1項至第3項之未遂犯罰之。